臺灣板橋地方法院刑事判決　　　　　　 100年度簡上字第46號
上　訴　人
即　被　告　陳善濠
上列上訴人即被告因傷害等案件，不服本院中華民國99年11月26
日99年度簡字第6546號第一審簡易判決（聲請簡易判決處刑案號
：臺灣板橋地方法院檢察署99年度偵字第18149 號），提起上訴
，本院管轄之第二審合議庭判決如下：
    主  文
上訴駁回。
    事  實
一、陳善濠於民國99年6 月26日上午4 時40分許，騎乘車牌號碼
    131-CGS 號重型機車行經臺北縣永和市（現改制為新北市永
    和區○○○路58巷口前，因行車狀況有異，疑似有酒後駕車
    情事，為在該處執行巡邏勤務之臺北縣（現改制為新北市，
    以下同）政府警察局永和分局得和派出所警員張家榮察覺，
    驅車跟隨欲行盤查，陳善濠行駛至臺北縣中和市（現改制為
    新北市中和區，以下同）安樂路139 號住處前，準備停車返
    家時，遭張家榮追至攔檢，要求陳善濠出示身分證件並接受
    酒測，未料陳善濠情緒激動、不願配合，張家榮遂當場予以
    勸導制止，並要求陳善濠配合，詎陳善濠竟基於傷害人之身
    體及妨害公務之犯意，對依法執行勤務之警員張家榮施以激
    烈反抗、推擠及扭打，致張家榮受有左側前臂及手之表淺損
    傷、磨損或擦傷等傷害，以此強暴方式，妨害張家榮執行公
    務，嗣為警當場逮捕移送法辦。
二、案經張家榮訴由臺北縣政府警察局永和分局移請臺灣板橋地
    方法院檢察署檢察官偵查後聲請簡易判決處刑。
    理  由
一、訊據上訴人即被告陳善濠矢口否認有何傷害及妨害公務之犯
    行，辯稱：當時伊車子已經停妥且進了家門，警察才把伊叫
    出來，所以警察不是在執行酒駕勤務，伊沒有妨害公務，警
    察有叫伊提出身分證件和酒測，但伊想伊已經回家了，為何
    要提出身分證件，伊有配合酒測，也沒有對警察激烈扭打，
    是警察拉伊手臂，伊就把警察的手甩開並叫他不要拉，前後
    共3 次，之後警察就把伊壓制在地上，因為很痛，伊就奮力
    將他們推開，想要掙扎起來，伊一推開、掙扎，警察就將伊
    戴上手銬，說伊妨害公務，告訴人受傷是因為他自己碰到伊
    手上拿著的家裡鑰匙云云。惟查：
  (一)上開犯罪事實，業據證人即告訴人張家榮於偵訊時具結證稱
    ：當天伊發現被告行車有異疑似有酒駕，就去攔查被告，被
    告停車下車，伊請他出示證件，被告就很激動說為何要給伊
    看證件，伊說如果不出示證件要帶回警局，被告想要跑走，
    伊制止他，被告就與伊發生扭打等語（見偵卷第37頁），復
    於原審審理時具結證稱：伊當時在安樂路58巷與另3 名同事
    騎乘4 部警用機車巡邏勤務，伊與同事陳宇憲看見被告騎車
    從對向騎過來，從眼神看出有異狀，眼神呆滯，並且看到制
    服員警之後加速離開，伊等就從後方攔阻，騎到中和市○○
    路139 號附近，伊騎在比較前面，看見被告停車伊就同時停
    車，伊向前要求被告出示證件，他就回答伊「我沒有喝酒，
    為何要給你看證件」，伊就說「騎車也是要有駕照，你有無
    駕照」。被告拒絕提供證件，伊有告知被告職權行使法的規
    定，陳宇憲到達後被告就開始異常激憤，來回走動，大小聲
    不配合警方，伊要拉住被告，然後就發生拉扯扭打，就發生
    妨害公務的過程，被告一直用拳頭反抗揮舞，一再甩開伊的
    手，造成伊左手臂受傷，蒐證錄影機由陳宇憲操作，有錄到
    被告表示「我沒有喝酒為何要給你看證件」，之後就停止操
    作，因為陳宇憲看到伊快要無法制伏被告就前來幫忙，接下
    來並沒有繼續錄影，對被告酒測是在得和派出所，酒測好幾
    次，第一次是測出0.27的數值，但當時警員沒有看出數值，
    因為被告該次不配合，以舌頭抵住吹管，造成LED 螢幕未顯
    示數值，實際上數字已經存入機器內，伊以為未完成所以才
    繼續施行酒測等語（見原審卷第14頁正背面），核與證人即
    在場之另一名警員陳宇憲於偵訊時具結證述：伊是看到他們
    在扭打，過去支援把他（指被告）壓制在地上才帶回警局等
    語（見偵卷第38頁）大致相符，又被告對其於上開時、地遭
    告訴人攔檢並要求出示身分證件及接受酒測，然其不願意出
    示證件，而與告訴人發生爭執，且有甩開告訴人、奮力推開
    告訴人之動作等情亦不否認；另經原審當庭勘驗本案攔查被
    告之現場錄影光碟，勘驗結果為：「畫面晃動，惟可清楚聽
    見被告與證人張家榮之對話，證人請被告出示證件，被告一
    再表示『我為何要提出，你憑什麼查我證件』，證人張家榮
    說『我聞到酒味，看你騎車晃動，先生請配合一下』，被告
    一再重複稱我為何要出示證件。整段光碟長約1 分15秒」，
    有原審99年11月11日訊問筆錄（見原審卷第14頁背面）在卷
    可參，益徵被告於為警攔查當時，確有不願配合提出身分證
    件之態度，此外，並有被告酒精濃度測定值列印單、天主教
    耕莘醫院永和分院診斷證明書、99年6 月26日急診病歷各1
    份（病患張家榮）、告訴人受傷照片3 張（見偵卷第48頁、
    第15頁、第18-19 頁、本院卷第26-27 頁）附卷可稽，足認
    被告確有於上開時、地拒絕配合警方攔查，並對告訴人施以
    激烈反抗、推擠及扭打，致告訴人受有如前所述傷勢之事實
    。
  (二)又被告雖於本院審理時辯稱：當時伊車子已經停妥且進了家
    門，警察才把伊叫出來，所以警察不是在執行酒駕勤務，伊
    沒有妨害公務云云；惟被告於警詢時係供稱：當時「伊在開
    門」，突然身後有警察拍伊肩膀，伊轉身後警方說伊身上有
    酒味，要將伊帶回派出所等語（見偵卷第8 頁），於偵訊時
    供稱：當時伊已經停好車，「在家門口」，警察走過來拍伊
    肩膀，伊回頭，警察問伊有無喝酒，伊說沒有喝酒等語（見
    偵卷第32頁），於原審審理時供稱：當時伊回到家「拿鑰匙
    開門時」張家榮警員拍伊肩膀問伊有沒有喝酒等語（見原審
    卷第13頁背面），則被告於本院審理時所辯：當時已經進了
    家門，警察才把伊叫出來云云，不僅與其於警、偵訊及原審
    審理時一致供稱尚未進入家門前即為警攔查之情節顯有不符
    ，亦與證人即告訴人張家榮前開證述內容不同，實難採信。
    又按警察對於已發生危害或依客觀合理判斷易生危害之交通
    工具，得予以攔停並採行下列措施：一、要求駕駛人或乘客
    出示相關證件或查證其身分。二、檢查引擎、車身號碼或其
    他足資識別之特徵。三、要求駕駛人接受酒精濃度測試之檢
    定，警察職權行使法第8 條第1 項定有明文。查告訴人於執
    勤時見被告騎乘機車疑似有酒駕情事，依據上開規定要求被
    告出示身分證件並接受酒測，為警員正當執行勤務之行為，
    且被告亦於原審審理中自承其見到警察之時，所在位置距離
    其住處約有50公尺等語（見原審卷第15頁），顯見被告於返
    抵家門前即應知悉告訴人正在執行勤務，詎被告於告訴人依
    法要求其出示身分證件並接受酒測時，竟拒絕配合並施以肢
    體動作反抗，致告訴人因而受傷，被告顯有對現正依法執行
    職務之警員（公務員）施以強暴、傷害之犯意及行為無疑。
    被告上開所辯，顯係事後卸責之詞，不足採信，本件事證明
    確，被告犯行已堪認定。
二、核被告所為，係犯刑法第135 條第1 項之妨害公務執行罪及
    同法第277 條第1 項之傷害罪。被告於告訴人依法執行職務
    時，對其施以強暴，致告訴人受有如事實欄所載之傷害結果
    ，係屬一行為觸犯數罪名之想像競合犯，應依刑法第55條之
    規定，從一重之傷害罪處斷。本件原審以被告罪證明確，予
    以論罪科刑，並就量刑部分，審酌被告犯罪情節、所生危害
    、犯後態度等一切情狀，量處拘役40日，並諭知易科罰金之
    折算標準，其認事用法俱無不合，量刑亦甚妥適，被告以其
    無上開犯行為由提起上訴，指摘原判決不當，並無可採，其
    上訴為無理由，應予駁回。
據上論斷，依刑事訴訟法第455 條之1 第1 項、第3 項、第368
條，判決如主文。
本案經檢察官黃怡華到庭執行職務。
中    華    民    國   100    年    6     月    30    日
                刑事第十八庭  審判長法  官  楊仲農
                                    法  官  謝梨敏
                                    法  官  楊筑婷
以上正本證明與原本無異。
不得上訴。
中    華    民    國   100    年    6     月    30    日
                                    書記官  陳淑婷
附錄本案論罪科刑法條：
中華民國刑法第135條
對於公務員依法執行職務時，施強暴脅迫者，處3 年以下有期徒
刑、拘役或3 百元以下罰金。
意圖使公務員執行一定之職務或妨害其依法執行一定之職務或使
公務員辭職，而施強暴脅迫者，亦同。
犯前二項之罪，因而致公務員於死者，處無期徒刑或7 年以上有
期徒刑；致重傷者，處3 年以上10年以下有期徒刑。
中華民國刑法第277條
傷害人之身體或健康者，處3 年以下有期徒刑、拘役或1 千元以
下罰金。
犯前項之罪因而致人於死者，處無期徒刑或7 年以上有期徒刑；
致重傷者，處3 年以上10年以下有期徒刑。